臺灣宜蘭地方法院民事判決
111年度訴字第398號
原      告  林祺紘  

            吳麗卿  

            林廷陽  

上三人共同
訴訟代理人  高大凱律師
被      告  陳健明  

上列當事人間請求損害賠償事件，原告提起刑事附帶民事訴訟（
111年度附民字第157號），經刑事庭裁定移送前來，於民國111
年10月20日言詞辯論終結，本院判決如下：
    主  文
一、被告應給付原告林祺紘新臺幣（下同）54萬9,297元、原告
    吳麗卿10萬180元、原告林廷陽10萬440元，及均自民國111
    年6月16日起至清償日止，按年息5％計算之利息。
二、原告其餘之訴駁回。
三、本判決於原告林祺紘以18萬3,099元、原告吳麗卿以3萬3,39
    3元、原告林廷陽以3萬3,480元供擔保後，各得假執行。但
    被告如以54萬9,297元為原告林祺紘、以10萬180元為原告吳
    麗卿、以10萬440元為原告林廷陽預供擔保，各得免為假執
    行。
四、原告其餘假執行之聲請駁回。
    事實及理由
壹、程序方面
    按訴狀送達後，原告不得將原訴變更或追加他訴，但請求之
    基礎事實同一者，擴張或減縮應受判決事項之聲明者，不在
    此限，民事訴訟法第255條第1項第2、3款定有明文。本件原
    告林祺紘起訴原聲明請求：被告應給付原告林祺紘新臺幣（
    下同）89萬9,297元，及自起訴狀繕本送達翌日起至清償日
    止，按年息5％計算之利息（本院111年度附民字第157號卷，
    下稱附民卷第3頁）。嗣於民國111年10月20日言詞辯論期日
    變更請求金額為54萬9,297元（本院卷第91頁）。核屬減縮
    聲明，與法相符，應予准許。
貳、實體方面
一、原告主張：被告於110年10月6日19時50分許，前往位於宜蘭
    縣○○鄉○○路00巷0號「祺紘銀樓」持槍強盜，過程中槍擊中
    原告林祺紘頭部，致其受有頭部槍傷併開放性骨骨折、右側
    硬腦膜下腔及蜘蛛網膜下腔出血（下稱頭部傷勢），而後先
    喝令在場之原告林廷陽、吳麗卿「不要動」，再持槍迫使原
    告林廷陽拿取鑰匙以開啟放置金飾之櫥櫃，原告吳麗卿趁機
    取書砸被告，被告復持槍指向原告吳麗卿，經原告林廷陽以
    椅子丟向被告，被告始逃離現場。為此爰依侵權行為之法律
    關係，請求被告賠償原告林祺紘醫療費用4萬9,297元及精神
    慰撫金50萬元；原告吳麗卿醫療費用180元及精神慰撫金25
    萬元；原告林廷陽醫療費用440元及精神慰撫金25萬元。並
    聲明：被告應給付原告林祺紘54萬9,297元、原告吳麗卿25
    萬180元、原告林廷陽25萬440元，及均自起訴狀繕本送達翌
    日起至清償日止，按年息5％計算之利息；願供擔保，准宣告
    假執行等語（附民卷第3頁，本院卷第91頁）。
二、被告則以：我同意賠償醫療費用，惟目前在監，家境不好，
    還有2名幼子要扶養，無能力賠償精神慰撫金等語。
三、本院之判斷：
  ㈠被告於110年10月6日持槍對原告強盜，致原告林祺紘受有上
    開頭部傷勢等事實，經本院刑事庭以110年度矚訴字第5號判
    決判處被告犯非法持有非制式手槍罪，處有期徒刑3年6月；
    犯殺人未遂罪，處有期徒刑4年6月，有上開刑事判決附卷可
    稽，並經本院依職權調閱上開刑事卷證核閱屬實。
　㈡而原告林祺紘主張因受槍擊受有頭部傷勢，而支出醫療費用4
    萬9,297元，並因而罹患焦慮的適應障礙症，另原告吳麗卿
    、林廷陽身心受創因而罹患焦慮的適應障礙症，分別支出醫
    療費用180元、440元等事實，業據提出原告林祺紘國立陽明
    交通大學附設醫院（下稱陽大醫院）診斷證明書、醫療費用
    收據、臺北榮民總醫院 （下稱榮總）診斷證明書、住院醫
    療費用明細收據、身心障礙證明、原告林廷陽、吳麗卿陽大
    醫院精神科診斷證明書及醫療費用收據為證（附民卷第13-1
    4頁、第16-26頁），且為被告所不爭執（本院卷第92頁），
    堪信原告此部分之主張為真實。
  ㈢按因故意或過失，不法侵害他人之權利者，負損害賠償責任
    ；不法侵害他人之身體、健康、名譽、自由、信用、隱私、
    貞操，或不法侵害其他人格法益而情節重大者，被害人雖非
    財產上之損害，亦得請求賠償相當之金額，民法第184條、
    第195條分別定有明文。本件被告不法侵害原告林祺紘身體
    、健康及自由；原告吳麗卿、林廷陽之自由及心理健康，對
    原告自應負損害賠償責任，是原告依上開侵權行為規定，請
    求被告負損害賠償責任，當屬有據。茲就原告請求之金額審
    酌如下：
  ⒈醫療費用：
　　原告林祺紘、吳麗卿、林廷陽因被告有前開持槍強盜行為而
    分別支出醫療費用4萬9,297元、180元、440元，有陽大醫院
    診斷證明書及醫療費用收據、榮總診斷證明書及住院醫療費
    用明細收據在卷可按（附民卷第13-14頁、第16-17頁、第21
    -26頁）。且被告亦同意賠償原告上開醫療費用（本院卷第9
    2頁），是原告此部分之請求應予准許。
  ⒉慰撫金部分：
　　按慰撫金之多寡，應斟酌雙方之身分、地位、資力與加害之
    程度，及其他各種情形核定相當之數額，該金額是否相當，
    自應依實際加害情形與請求人所受之痛苦及雙方之身分、地
    位、經濟狀況等關係決定之。查，被告持槍行搶銀樓並開槍
    ，除造成原告林祺紘頭部受槍傷送外科加護病房住院治療外
    ，被告另以槍口指向原告林廷陽、吳麗卿，使原告之意思決
    定自由受到極大壓制及深切侵害，原告3人均因而診斷有焦
    慮的適應障礙症，其等心中之痛苦，自難以言喻，原告以其
    身體、健康、行動自由及意思表示形成之自由權遭受侵害，
    請求被告賠償精神慰撫金，於法自屬有據。本院審酌被告加
    害情形、原告所受傷害及原告精神上痛苦之程度、兩造之身
    分、地位、經濟狀況，另參酌兩造稅務電子閘門財產所得調
    件明細表等一切情狀，認原告林祺紘請求給付精神慰撫金50
    萬元屬適當，認原告吳麗卿、林廷陽得請求給付精神慰撫金
    各以10萬元為適當，逾此範圍之請求，則不能准許。
  ㈣結論︰
　⒈原告林祺紘得請求賠償之金額為54萬9,297元（計算式：醫療
    費用4萬9,297元＋精神慰撫金50萬元＝54萬9,297元）。
　⒉原告吳麗卿得請求賠償之金額為10萬180元（計算式：醫療費
    用180元＋精神慰撫金10萬元＝10萬180元）。
　⒊原告林廷陽得請求賠償之金額為10萬440元（計算式：醫療費
    用440元＋精神慰撫金10萬元＝10萬440元）。
四、綜上所述，原告依侵權行為之法律關係，請求被告給付原告
    林祺紘54萬9,297元、原告吳麗卿10萬180元、原告林廷陽10
    萬440元，及均自起訴狀繕本送達被告翌日即111年6月16日
    （附民卷第31頁）起至清償日止，按年息5％計算利息，為有
    理由，逾此部分之請求則無理由，自應駁回。
五、原告陳明願供擔保，聲請宣告假執行，經核其勝訴部份，核
    無不合，爰分別酌定相當之擔保金額宣告之，並依職權宣告
    被告如預供相當之擔保金額，得免為假執行。至原告敗訴部
    分，其請求既經駁回，關於假執行之聲請即失所附麗，應併
    予駁回。
六、本件係原告提起刑事附帶民事訴訟，經刑事庭裁定移送審理
    ，免納裁判費，本件訴訟中亦未生其他訴訟費用，故無庸諭
    知訴訟費用之負擔，併此敘明。
中　　華　　民　　國　　111 　年　　11　　月　　3 　　日
                  民事庭  法  官  蕭淳元
以上正本係照原本作成。
如對本判決上訴，須於判決送達後二十日之不變期間內，向本院
提出上訴狀（應附繕本）。
中　　華　　民　　國　　111 　年　　11　　月　　3 　　日
                           書記官  邱信璋